【裁判字號】    97,勞簡上,7
【裁判日期】    971211
【裁判案由】    損害賠償等
【裁判全文】
臺灣士林地方法院民事判決             97年度勞簡上字第7號
上  訴  人  乙○○
            丁○○
被 上訴 人  甲○○
訴訟代理人  丙○○
上列當事人間損害賠償事件，上訴人對於中華民國97年1 月4日
本院96年度湖簡字第610 號第一審判決提起上訴，本院於民國97
年11月13日言詞辯論終結，判決如下：
    主  文
原判決（除確定部分外）關於命上訴人連帶給付被上訴人超過新
臺幣壹拾柒萬仟零玖拾柒元，及上訴人乙○○自民國九十六年
五月十二日起、上訴人丁○○自民國九十六年三月十六日起，均
至清償日止，按週年利率百分之五計算之利息部分，及該部分假
執行之宣告，暨訴訟費用之裁判均廢棄。
上開廢棄部分，被上訴人在第一審之訴駁回。
其餘上訴駁回。
第一、二審訴訟費用（除確定部分外）新臺幣伍仟貳佰伍拾元，
由上訴人連帶負擔十分之九即新臺幣肆仟柒佰貳拾伍元，其餘十
分之一即新臺幣伍佰貳拾伍元由被上訴人負擔。
    事實及理由
一、被上訴人主張：上訴人乙○○（下稱乙○○）自民國95年2
    月24日起任職於沃格文化事業股份有限公司（下稱沃格公司
    ）擔任廣告業務一職，並於95年2 月24日簽署「員工工作規
    約確認書」（下稱系爭工作規約確認書），其中第拾壹條第
    二項第5 款約定：「（乙○○）如因不實填寫合約書或委刊
    單，造成客戶拒付者，願負擔全部賠償責任」，第7 款約定
    ：「未要求客戶於交易時填寫合約書或委刊單，造成客戶否
    認拒付者，願負擔全部賠償責任」；再於95年6 月13日簽立
    業務制度與規範表（下稱系爭制度規範表），約定「AE（即
    廣告業務）應於客戶廣告上稿前、或上稿一週內後補完成『
    廣告委刊單』之簽訂，若AE未與客戶簽立廣告『委刊單』，
    並於日後無法收回該筆廣告款項，則責任AE須負擔該筆帳款
    100%金額作為賠償」。嗣乙○○於任職期間，因虛報業績、
    簽立不實契約書、未依上開約定完成與客戶簽立委刊單之程
    序，致客戶拒付廣告款項之情形共計18筆，沃格公司因之受
    有無法收回廣告委刊款項之損害共計新臺幣（下同）24萬1,
    300 元（委託客戶、委託金額詳見附表所示），乙○○在職
    期間已償還4 萬8,203 元，尚積欠19萬3,097 元未清償。上
    訴人丁○○（下稱丁○○，如同指乙○○、丁○○二人則合
    稱上訴人）擔任乙○○之人事保證人，依員工保證書（下稱
    系爭員工保證書）第5 條約定，自應負連帶賠償責任。嗣沃
    格公司將上述債權讓與予被上訴人，被上訴人爰依民法第18
    4 條第1 項、系爭工作規約確認書、業務規範、員工保證書
    及債權讓與之法律關係，請求上訴人就未能回收帳款之損害
    負連帶賠償責任等語。並聲明請求判決：上訴人應連帶給付
    被上訴人19萬3,097 元，及自起訴狀繕本送達翌日起至清償
    日止，按週年利率5%計算之利息。
二、上訴人則以：系爭工作規約確認書、業務規範、及乙○○於
    95年9 月4 日簽署承認有虛報業績之保證書（下稱系爭賠償
    保證書），係沃格公司濫用權利，以違反善良風俗之方法強
    迫伊簽署，依民法第148 條、第71條及第72條規定，應屬無
    效。又乙○○與廠商簽約時均簽訂契約書，並無任何虛報業
    績之行為，自無須依系爭工作規約確認書、業務規範之約定
    負損害賠償責任；縱認乙○○有違反職務之行為，然被上訴
    人就其與所受損害間之因果關係亦未舉證以實其說，是其請
    求應屬無據等語，資為抗辯。並聲明請求判決：被上訴人之
    訴駁回；如受不利判決，願供擔保請准宣告免為假執行。
三、本件原審對被上訴人之請求，判決上訴人應連帶給付被上訴
    人19萬3,097 元，及自96年5 月12日起至清償日止，按週年
    利率5%計算之利息，而駁回被上訴人其餘之訴。上訴人就其
    本訴敗訴部分聲明不服，上訴聲明：(一)原判決廢棄。(二)上開
    廢棄部分，被上訴人在第一審之訴駁回。被上訴人則聲明：
    駁回上訴。（原審駁回被上訴人其餘之訴及上訴人所提反訴
    部分，未據敗訴之當事人上訴，已告確定）
四、兩造不爭執之事實 ：
  (一)乙○○於95年2 月24日簽署系爭工作規約確認書，於第拾壹
    條第二項第5 款約定：「如因不實填寫合約書或委刊單，造
    成客戶拒付者，願負擔全部賠償責任」，第7 款約定：「未
    要求客戶於交易時填寫合約書或委刊單，造成客戶否認拒付
    者，願負擔全部賠償責任」；再於95年6 月13日簽立系爭制
    度規範表，約定「AE（即廣告業務）應於客戶廣告上稿前、
    或上稿一週內後補完成『廣告委刊單』之簽訂，若AE未與客
    戶簽立廣告『委刊單』，並於日後無法收回該筆廣告款項，
    則責任AE須負擔該筆帳款100%金額作為賠償」。有系爭工作
    規約確認書、制度規範表附卷可稽（本院士林簡易庭96年度
    士簡字第188 號卷〈下稱「士簡卷」〉第12頁至第21頁）。
  (二)乙○○另於95年9 月4 日簽立系爭賠償保證書，其內容為「
    乙○○在沃格公司期間，因業務疏失、虛報業績等違反個人
    職務上行為，導致沃格公司短收廣告刊登費6 萬9,797 元，
    同意自95年5 月5 日起，於每月5 日分期至少支付1 萬元正
    ，以償還沃格公司短收廣告刊登費之責」，有保證書存卷可
    查（士簡卷第22頁）。乙○○在職期間，以扣薪方式清償4
    萬8,023 元（本院卷第85頁）。
  (三)乙○○於95年6 月26日提出簽呈（下稱系爭簽呈），其內容
    略謂：「... 客戶未收款明細：艾薇（28,000元）、費司漾
    （22,000元）、魔法堂（40,000）... 本該於95年6 月底收
    款完畢，而我因業績的壓力和版面的多元化增加這3 家的金
    額套版面... 因為我的方法錯誤造成公司損失甚感抱歉，我
    願承擔這3 筆廣告費用... 將用每個月業績獎金扣除60% 沖
    帳這3 筆金額，直到扣除完畢為止」。有簽呈在卷可參（原
    審卷第149 頁、第150 頁）。
  (四)附表所示之廣告委刊單，均係由乙○○填載，並有實際刊登
    。其中第1 項（士簡卷第27頁）、第2 項（士簡卷第29頁）
    、第3 項（士簡卷第28頁）、第5 項（士簡卷第31頁）、第
    6 項（士簡卷第32頁）、第7 項（士簡卷第33頁）、第8 項
    （士簡卷第34頁）、第9 項（士簡卷第35頁）、第10項（士
    簡卷第36頁）、第11項（士簡卷第37頁）、第12項（士簡卷
    第38頁）、第13項（士簡卷第39頁）、第14項（士簡卷第40
    頁）、第15項（士簡卷第41頁）、第16項（士簡卷第42頁）
    、第17項（士簡卷第43頁）、第18項（士簡卷第44頁）所示
    金額，委刊單上均無客戶簽章；第4 項（士簡卷第30頁）則
    經客戶匯豐徵信蓋有公司章及法定代理人章。
  (五)如附表所示之廣告款項，於乙○○離職時，尚有19萬3,097
    元未收回。
  (六)上訴人於95年2 月24日共同簽立系爭員工保證書，約定：「
    以下約定被保證人（則乙○○）須負全部賠償責任，保證人
    （即丁○○）負民法上連帶責任：1.其所承攬客戶，未依照
    本公司廣告委刊單及部門收款規定期限執行收款。2.未遵守
    公司相關規定，造成本公司須向客戶賠償情事，或因被保證
    人個人行為疏失導致本公司發生損失時」，有員工保證書在
    卷可考（士簡卷第61頁至第63頁）。
  (七)沃格公司將其對上訴人之債權，讓與予上訴人，並已將債權
    讓與之事實通知上訴人。有沃格公司臨時會會議決議書、存
    證信函等件在卷足憑（士簡卷第64頁至第65頁）。
五、本件經兩造整理並簡化之爭點為（本院卷第73頁）：
  (一)乙○○簽署系爭工作規約確認書、制度規範表、賠償保證書
    ，是否得依民法第148 條、第71條、第72條主張無效或得撤
    銷？
  (二)沃格公司就如附表所示之廣告帳款未收回之原因是否因乙○
    ○未簽署廣告委刊契約所致？
六、茲分述如下：
  (一)乙○○簽署系爭工作規約確認書、制度規範表、賠償保證書
    ，並無何無效或得撤銷事由，應得拘束兩造：
    1.按當事人互相意思表示一致者，無論其為明示或默示，契
      約即為成立，民法第153 條第1 項定有明文。乙○○既不
      爭執確實分別於系爭工作規約確認書、制度規範表、賠償
      保證書（兩造不爭執事實(一)、(二)參照）親簽確認，則上開
      文件之之契約內容自應拘束兩造。
    2.乙○○雖另辯稱：系爭工作規約確認書、制度規範表係沃
      格公司濫用權利，以違反善良風俗之方法強迫伊簽署，依
      民法第71條、第72條、第148 條規定，應為無效云云，惟
      並未舉證證明沃格公司係以何違法或不當手段逼迫乙○○
      簽署之情，當難認有何契約無效或得依民法第92條撤銷之
      事由（且乙○○亦自承未予撤銷）。再審酌系爭工作規約
      確認書、制度規範表之約定內容（參見兩造不爭執事實(一)
      ），堪信沃格公司係為避免與廣告客戶間因未留存書面契
      約致發生爭議，而要求從事廣告招攬、契約簽訂之業務人
      員須遵循「據實填寫合約書或委刊單」、「於客戶廣告上
      稿前、或上稿一週內後補完成『廣告委刊單』之簽訂」等
      工作準則，尚難認其內容有何違反法律之強制禁止規定，
      或違反公共秩序、善良風俗之情。況依兩造約定之內容，
      如招攬廣告之業務員注意踐行與客戶簽訂書面契約或委刊
      單之程序，則縱客戶因其他原因拒絕給付廣告款項，廣告
      業務員亦無庸就沃格公司無法收回廣告款項之損害負賠償
      責任，經核其權利義務之分配尚屬平衡，顯非以損害乙○
      ○為目的，對乙○○亦未顯失公平。從而，乙○○主張：
      依民法第71條、第72條、第148 條、第247 條之1 規定，
      系爭工作規約確認書、制度規範表應為無效云云，即非有
      據。
    3.上訴人另辯稱乙○○之職稱為「主管」，而非「廣告業務
      」云云，惟亦不爭執確有從事如附表所示之廣告招攬之業
      務行為，則其於從事廣告業務招攬之工作時，自仍應受系
      爭工作規約確認書、制度規範表約定之規範，附此敘明。
  (二)上訴人應連帶賠償之金額應為17萬3,097 元。
    1.乙○○無庸賠償附表第4 項之款項2萬元：
      經查，附表第4 項，客戶匯豐徵信業於委刊單上蓋用其公
      司及法定代理人印章（士簡卷第30頁參照），足認乙○○
      就該筆廣告款項2 萬元，確實依系爭工作規約確認書、制
      度規範表，與廣告客戶簽署書面委刊單。從而，該筆款項
      雖未能收回，惟依系爭工作規約確認書、制度規範表之約
      定，乙○○當無庸負賠償責任。
    2.乙○○應賠償17萬3,097 元：
      (1)乙○○辯稱：如附表所示之廣告委刊單雖未經客戶簽章
        ，惟伊均另與廣告客戶簽署正式契約留存於沃格公司處
        云云，被上訴人則否認乙○○有與客戶簽署正式合約或
        委刊單之舉。
      (2)經查，依系爭工作規約確認書第拾壹條第2 項第5 款、
        第7 款之約定，業務人員僅須與客戶簽署「合約書」或
        「委刊單」其中一項，即符合沃格公司之業務工作準則
        ；系爭業務規範更僅要求業務人員須完成或補正「委刊
        單」，從而，乙○○主張除委刊單外，沃格公司另要求
        書面合約云云，顯已與系爭工作規約確認書、業務規範
        之約定有異；且由附表第4 項，客戶匯豐徵信於委刊單
        上蓋用公司及法定代理人印章（士簡卷第30頁參照）之
        情，亦足認定廣告客戶委刊廣告之書面證明，以「客戶
        於委刊單上簽章確認」即為已足。
      (3)再按，依乙○○親簽之系爭賠償保證書、簽呈內容（參
        見兩造不爭執事實(二)、(三)），乙○○已承認附表第14項
        至第16項部分確係因其業務疏失、虛報業績（包括金額
        及版面），而導致沃格公司短收廣告刊登費，並同意分
        期清償之情，則乙○○猶辯稱附表第14項至第16項之廣
        告帳款係另與客戶簽署委刊單云云，即屬無稽。乙○○
        另抗辯系爭賠償保證書及簽呈係迫於無奈所簽署者云云
        ，惟未舉證證明有何遭詐欺脅迫等意思表示不自由情事
        ，亦未舉證業已依法撤銷該意思表示，自應認其意思表
        示之內容為真實，併予說明。
      (4)況沃格公司之制式委刊單上，業已統一載明「廣告委刊
        合約條款」，就刊登次數、期限、折扣差額補足、版面
        約定、廣告主不刊登之退費比例、廣告圖文提供、換稿
        之收費標準、廣告主違法之法律責任歸屬、製版、分色
        、換稿費用等契約細節詳加約定，並約定「如因本契約
        涉訟，以臺灣士林地方法院為第一審管轄法院」等情，
        堪信委刊單即為沃格公司與廣告委刊人簽訂之制式書面
        合約。乙○○辯稱另有正式書面契約惟被上訴人故意不
        提出云云，既未舉證以實其說，亦與沃格公司之工作準
        則、委刊單合約條款之記載，及附表第4 項之締約情形
        有間，非可採信。
    3.綜上所述，沃格公司未能收回如附表所示之廣告帳款，其
      中17萬3,097 元係因乙○○未與廣告委刊客戶簽訂書面委
      刊單所致，沃格公司自得依系爭工作規約確認書第拾壹條
      第2 項第5 款、第7 款、系爭業務規範之約定，請求乙○
      ○如數賠償，丁○○則為乙○○之連帶保證人，自應負連
      帶賠償責任。沃格公司業將該債權讓與被上訴人，從而，
      被上訴人請求上訴人連帶賠償17萬3,097 元，及自起訴狀
      繕本送達翌日即乙○○自96年5 月12日起、丁○○自96年
      3 月16日起，均至清償日止，按週年利率5%計算之利息，
      為有理由，應予准許；逾此部分之請求，則屬無據，應予
      駁回。原審就超過上開應准許部分，為上訴人敗訴之判決
      ，並依職權宣告假執行，自有未洽，上訴人就此部分指摘
      原判決不當，求予廢棄改判，為有理由，爰廢棄改判如主
      文第1 項所示；至於上開應准許部分，原審為上訴人敗訴
      之判決，並依職權宣告假執行，於法核無違誤，上訴意旨
      就此部分指摘原判決不當，求予廢棄改判，為無理由，應
      駁回其上訴。
七、本院依職權定本件訴訟費用額（除確定部分外）為5,250 元
    （第一審裁判費2,100 元、第二審裁判費3,150 元），應由
    上訴人連帶負擔十分之一即525 元，其餘十分之九即4,725
    元由被上訴人負擔。
八、本件事證已臻明確，兩造其餘攻擊防禦方法及所提之證據，
    經本院審酌後認與結果不生影響，爰不一一論述，附此敘明
    。
九、據上論結，本件上訴為一部有理由，一部無理由，依民事訴
    訟法第436 條之1 第3 項、第449 條第1 項、第450 條、第
    85條第2項、第79條、第87條第1項，判決如主文。
中    華    民    國    97    年    12    月    11    日
                  民事第二庭  審判長法  官  俞慧君
                                    法  官  李瑜娟
                                    法  官  王怡雯
以上正本證明與原本無異。
本件判決不得上訴。
中    華    民    國    97    年    12    月    15    日
                                    書記官  桂大永
附表：（共計24萬1,300元，被上訴人請求其中19萬3,097元）
┌──┬─────┬────┬────────┬───────┐
│項次│ 委託日期 │委託單號│客  戶   名   稱│應收帳款（元）│
├──┼─────┼────┼────────┼───────┤
│ 1  │950406    │  27583 │妍如玉美容整體造│    32,000    │
│    │          │        │型有限公司      │              │
├──┼─────┼────┼────────┼───────┤
│ 2  │950710    │  27856 │米雅藝術指甲    │    20,000    │
├──┼─────┼────┼────────┼───────┤
│ 3  │950511    │    18  │米雅藝術指甲    │     8,000    │
├──┼─────┼────┼────────┼───────┤
│ 4  │950703    │   603  │匯豐徵信        │    20,000    │
├──┼─────┼────┼────────┼───────┤
│ 5  │950710    │    22  │匯豐徵信        │    16,000    │
├──┼─────┼────┼────────┼───────┤
│ 6  │950724    │   315  │盛達理財        │    23,000    │
├──┼─────┼────┼────────┼───────┤
│ 7  │950812    │   332  │張先生          │       600    │
├──┼─────┼────┼────────┼───────┤
│ 8  │950812    │   324  │陰陽眼法師傳授  │     5,000    │
├──┼─────┼────┼────────┼───────┤
│ 9  │950812    │   330  │VCD24H強檔新片_ │     1,500    │
│    │          │        │王大畢          │              │
├──┼─────┼────┼────────┼───────┤
│ 10 │950812    │   333  │現金收購電腦_林 │       600    │
│    │          │        │先生            │              │
├──┼─────┼────┼────────┼───────┤
│ 11 │950812    │   334  │專售廣告門號_李 │       300    │
│    │          │        │讚諸            │              │
├──┼─────┼────┼────────┼───────┤
│ 12 │950828    │   340  │專售廣告門號_李 │       300    │
│    │          │        │讚諸            │              │
├──┼─────┼────┼────────┼───────┤
│ 13 │950828    │   344  │樺舟-KELLY      │     6,000    │
├──┼─────┼────┼────────┼───────┤
│ 14 │950904    │  27597 │魔法堂國際貿易有│    34,000    │
│    │          │        │現公司          │              │
├──┼─────┼────┼────────┼───────┤
│ 15 │950904    │  27852 │費司漾國際有限公│    22,000    │
│    │          │        │司              │              │
├──┼─────┼────┼────────┼───────┤
│ 16 │950904    │  27851 │艾葳整體造型有限│    28,000    │
│    │          │        │公司            │              │
├──┼─────┼────┼────────┼───────┤
│ 17 │950904    │  27587 │艾葳整體造型有限│    12,000    │
│    │          │        │公司            │              │
├──┼─────┼────┼────────┼───────┤
│ 18 │950904    │  27866 │艾葳整體造型有限│    12,000    │
│    │          │        │公司            │              │
└──┴─────┴────┴────────┴───────┘


司法院資訊處製作；財團法人民間司法改革基金會備份。
